臺灣臺北地方法院民事判決　　　　　　　99年度訴字第4825號
原　　　告　聖祖食品股份有限公司
法定代理人　陳緣姿
訴訟代理人　黃子素律師
被　　　告　海揚國際實業股份有限公司
法定代理人　黃君賢
訴訟代理人　施炳煌
上列當事人間給付貨款事件，本院於民國100年4月25日言詞辯論
終結，判決如下：
    主  文
被告應給付原告新臺幣玖拾伍萬伍仟捌佰參拾壹元，及自民國九
十九年三月十五日起至清償之日止，按年息百分之五計算之利息
。
訴訟費用由被告負擔。
本判決於原告以新臺幣肆拾肆萬元為被告預供擔保後，得假執行
。但被告如以新臺幣玖拾伍萬伍仟捌佰參拾壹元為原告預供擔保
，得免為假執行。
    事實及理由
壹、程序方面
一、被告海揚國際實業股份有限公司之法定代理人原為馮一凡，
    嗣於訴訟繫屬中變更為黃君賢，業據其具狀聲明承受訴訟，
    並提出公司變更登記表及台北市政府100年1月17日府產業商
    字第10080096610號函為憑（見本院卷第24至26頁），核無
    不合，應予准許。
二、本件被告經合法通知後，未於最後言詞辯論期日到場，核無
    民事訴訟法第386條所列各款之情形，爰依原告之聲請，由
    其一造辯論而為判決。
    貳、實體方面：
一、原告起訴主張：被告曾於民國99年2月間向原告購買紫菜，
    總價金為新臺幣（下同）955,831元，原告已經交付貨物，
    被告則開立票據號碼AB0000000、發票日為99年3月14日、票
    面金額955,831之支票1紙（下稱系爭支票）以為清償，惟系
    爭支票屆期未獲兌現，屢向被告催討亦無效果，為此，爰依
    買賣及票款之法律關係提起本件訴訟等語。並聲明：（一）
    被告應給付原告955,831元，及自99年3月15日起至清償日止
    ，按週年利率5%計算之利息。（二）願供擔保，請准宣告假
    執行。
二、被告於最後言詞辯論期日未到庭，其前答辯意旨略以：
（一）兩造是否有系爭貨物之買賣容有爭議。原告主張之訂貨期
      間為98年底至99年3月間，惟被告之法定代理人業於98 年
      11月16日變更為馮一凡，馮一凡並未向原告訂購貨品，而
      前任法定代理人蕭萬德亦已於98年11月13日解任退出經營
      ，顯無可能向原告訂立契約，尚請原告說明買賣契約係由
      何人向原告為之，況被告新任法定代理人馮一凡於完成公
      司變更登記後，數次欲進入被告公司，卻因已遭解任之經
      理人楊智欽等之妨礙行使職權，而被排拒在外，被告新任
      法定代理人無法進入公司，無法核對帳冊、支票、廠商交
      易往來明細等資料。
（二）兩造間縱有買賣關係存在，該債務亦因清償而歸消滅。原
      告主張之訂貨期間為98年底至99年3月間，雖被告法定代
      理人無從進入公司，惟被告公司前任財務協理徐亦瑾已於
      99年5月間另案審理中陳稱：「目前原料及上下游廠商之
      貨款均正常付款，沒有遲延、....證明如下：
       ....4.海揚公司的上游供應商，含各種原料商、紙箱商
       、乾燥劑商之貨款，及下游貨運行之運費等，相對人（
       即徐亦瑾）亦均按請款發票依往例付款，沒有任何貨款
       糾紛，....」等語，據此，縱若被告於99年間有向原告
       採購，亦係由原財務協理徐亦瑾負責，其既於99年5月間
       表示均依往例付款沒有任何貨款糾紛，可證被告已清償
       貨款，本件債務因清償而消滅。
（三）系爭支票係由未經授權之人所盜蓋而無效，被告否認其真
      正。原告所提出之系爭3紙支票上蓋用之負責人小章為蕭
      萬德，而訴外人蕭萬德係被告公司前任董事長，其於98年
      11月13日已離職且退出經營團隊，惟於蕭萬德離職後，被
      告公司與華泰商業銀行及板信商業銀行分別有大量票據被
      不明人士提領，並盜蓋被告公司大章及前董事長蕭萬德之
      印章，而交付他人提示，惟票據行為之成立，以簽名為要
      件，必須在票據上簽名，始依票據文義負責，故票據之偽
      造或票據簽名之偽造，因未經真正簽名者為票據行為，自
      不負票據上責任，此項抗辯事由得對抗一切執票人，蕭萬
      德自98年11月13日既已非被告公司負責人，已無權限對外
      簽發被告公司支票，惟疑遭他人利用被告公司尚未辦理銀
      行印鑑變更之際，盜蓋被告公司及前任董事長蕭萬德銀行
      印章，分別於99年1月11日、99年3月5日至華泰商業銀行
      內湖分行冒領支票編號0000000號至0000000號，支票編號
      0000000號至000 0000 號之被告公司空白支票共300紙，
      另於98年11月25日、98年12月29日至板信商業銀行內湖分
      行冒領支票編號0000000號至0000000號，支票編號
      0000000號至00000 00 號空白支票共200紙，並盜蓋前任
      董事長蕭萬德印章於前開被告公司空白支票上方式偽造被
      告公司支票，再持該等偽造之被告公司支票交付與他人提
      示，系爭到期日為99年5月4日之支票（被告誤載日期），
      極可能為上述所冒領、簽發之偽造票據，蕭萬德於另案中
      否認其持有被告公司商管處公司登記章外之所有銀行支票
      章（含系爭3紙支票上所蓋用之印文）業經判決在案，故
      系爭3紙支票上之印文，係遭他人盜蓋，被告自無須對於
      該偽造之支票負責。並聲明：1、原告之訴及假執行之聲
      請均駁回。2、如受不利之判決，願供擔保請准宣告免為
      假執行。
三、兩造不爭執事項
    原告於99年2月26日開立品名紫菜金額913,515元，營業稅
    45,676元，總計959,191元之統一發票予被告。被告簽發票
    號AB0000000、發票日99年3月14日、金額955,831元之支票
    予原告，原告於99年3月14日提示，同年3月22日因存款不足
    及發票人簽章不符遭退票。
四、得心證之理由
    原告主張被告應支付貨款或票款955,831元，為被告所否認
    並以前詞置辯，是本件所應審酌者為（一）原告請求被告給
    付貨款有無理由？（二）原告請求被告給付票款有無理由？
    分敘如下：
（一）原告主張與被告成立買賣關係，並舉以日期相當、金額大
      致吻合之發票及被告所開立金額之付款支票為證（見支付
      命令卷，未編頁碼），應認屬實。被告雖以被告法定代理
      人業於98年11月16日變更為馮一凡，馮一凡並未向原告訂
      購貨品，而前任法定代理人蕭萬德亦於98年11月13日解任
      退出經營，顯無可能與原告訂立契約云云為辯，然衡諸交
      易常情，公司法人買賣雙方鮮少以法定代理人親自交易，
      公司之受僱人以公司名義所為買賣，自足生效力，且公司
      內部經營團隊或法定代理人之變更，交易相對人難以知悉
      ，亦無查知經變更後之法定代理人授權無誤之義務，被告
      既無證據證明原告因過失而不知此一事實，則被告仍應就
      系爭貨款債務負償還責任（民法第107條規定參照），被
      告不得以內部經營團隊更換為由對抗原告拒絕付款，所辯
      要不足採。
（二）被告復以前任財務協理徐亦瑾於99年5月間另案審理中具
      狀表示被告公司均按請款發票依往例付款，沒有任何貨款
      糾紛，可證被告已清償系爭貨款云云置辯，並提出徐亦瑾
      於臺灣屏東地方法院屏東簡易庭99年度裁全字第373號假
      處分事件中所提答辯(二)狀為證（見本院卷第32頁反面）
      ，其中第6頁記載：「...目前員工正常上下班、薪水正常
      發放、原料及上下游廠商之貨款均正常付款，沒有遲延、
      ....證明如下：....4.海揚公司的上游供應商，含各種原
      料商、紙箱商、乾燥劑商之貨款，及下游貨運行之運費等
      ，相對人（即徐亦瑾、楊智欽）亦均按請款發票依往例付
      款，沒有任何貨款糾紛....」等語（見本院卷第32頁反面
      ）。然詳觀該答辯狀內容，無非係徐亦瑾對被告聲請接管
      該公司屏東工廠之假處分，主張舊經營團隊於經營權訟爭
      期間，仍盡力維持公司正常運作，維護公司商譽，新經營
      團隊並無立即進入屏東工廠接管之定暫時狀態必要所為辯
      駁，目的在強調公司經營順暢以排斥被告接管之假處分請
      求，然實情為何且被告是否確已清償原告，被告並未舉以
      其他付款證明以實其說，遑論被告用以支付貨款之支票又
      經提示退票，自難僅以聲請假處分之相對人單方陳詞遽論
      被告業已清償原告系爭貨款。原告主張被告應給付貨款，
      要屬可信。
（三）原告既得依兩造間買賣契約請求被告給付貨款，則其餘票
      款爭點即無論究必要，附此敘明。
五、綜上所述，原告主張兩造間買賣契約業已成立，且已依約交
    付貨物，被告負有支付價金之義務，自屬有據。被告所辯難
    內部經營團隊更換且系爭貨款債務業已清償，殊不足取。從
    而，原告依買賣之法律關係，請求被告給付尚欠貨款955,83
    1 元，及自99年3月15日起至清償日止，按年息5％計算之利
    息，為有理由，應予准許。兩造陳明願供擔保分別聲請宣告
    假執行或免為假執行，經核均無不合，爰各酌定相當擔保金
    額准許之。
六、本件事證已臻明確，兩造其餘攻擊防禦方法及未經本院援用
    之證據，核與判決之結果不生影響，爰不予逐一論駁，附此
    敘明。
七、據上論結，本件原告之訴為有理由，依民事訴訟法第78條、
    第385條第1項前段、第390條第2項、第392條第2項，判決如
    主文。
中    華    民    國   100    年    5     月    9     日
                  民事第七庭    法  官  吳定亞
以上正本係照原本作成
如對本判決上訴，須於判決送達後20日內向本院提出上訴狀。如
委任律師提起上訴者，應一併繳納上訴審裁判費。
中    華    民    國   100    年    5     月    9     日
                                書記官  張婕妤